臺灣苗栗地方法院刑事判決　　　　　　　 99年度易字第740號
公　訴　人　臺灣苗栗地方法院檢察署檢察官
被　　　告　徐彬
　　　　　　郭勝安
上列被告因竊盜案件，經檢察官提起公訴（99年度偵字第1457號
），本院判決如下：
    主  文
徐彬、郭勝安均無罪。
    理  由
一、公訴意旨略以：被告徐彬、郭勝安與姓名、年籍均不詳、綽
    號「勝志」之男子，共同基於意圖為自己不法所有之犯意聯
    絡，於民國98年8 月18日5 時25分許至同日5 時42分許間之
    某時（當日之日出時間為5 時33分許，無從確定行竊時係日
    間或夜間），由徐彬駕駛其母賴秀琴所有之車號6795-VS 號
    自小客車搭載郭勝安及「勝志」，至臺中縣大甲鎮○○里○
    鄰○○路147 號蔡李琴住處，以不詳工具撬開門鎖後，越過
    大門入內竊取放置於1 樓桌子抽屜內之現金新臺幣（下同）
    約10多萬元、金飾、勞力士手錶1 支、其他手錶2 、3 支、
    身分證、自小客車駕照、機車駕照、健保卡、華南銀行提款
    卡、郵局提款卡、象牙印鑑章2 枚、刮鬍刀及車號2J-6358
    號自小客車之鑰匙等物後，再承前竊盜犯意，持上開車鑰匙
    竊取停放在蔡李琴住處旁之車號2J-6358 號自小客車，得手
    後，徐彬即駕駛車號6795-VS 號自小客車搭載郭勝安，與「
    勝志」駕駛上開竊得之車號2J-6358 號自小客車一同至苗栗
    縣通霄鎮內湖里2 鄰望姑寮土地公廟後方香蕉園旁空地，將
    竊得之身分證、自小客車駕照、機車駕照、健保卡、華南銀
    行提款卡、郵局提款卡、手錶、刮鬍刀等物丟棄。嗣經梁富
    貴騎車經過發現並報警處理，經警調閱附近路口監視錄影而
    循線查獲。因認被告徐彬、郭勝安均涉有刑法第321 條第1
    項第2 款、第4 款之加重竊盜罪嫌。
二、按犯罪事實應依證據認定之，無證據不得認定犯罪事實；不
    能證明被告犯罪者，應諭知無罪之判決，刑事訴訟法第154
    條第2 項、第301 條第1 項分別定有明文。又(一)認定不利於
    被告之事實，須依積極證據，苟積極證據不足為不利於被告
    事實之認定時，即應為有利於被告之認定，更不必有何有利
    之證據；(二)認定犯罪事實應依證據，為刑事訴訟法所明定，
    故被告否認犯罪事實所持之辯解，縱屬不能成立，仍非有積
    極證據足以證明其犯罪行為，不能遽為有罪之認定；(三)事實
    之認定，應憑證據，如未能發現相當證據，或證據不足以證
    明，自不能以推測或擬制之方法，以為裁判基礎；(四)認定犯
    罪事實所憑之證據，雖不以直接證據為限，間接證據亦包括
    在內，然而無論直接或間接證據，其為訴訟上之證明，須於
    通常一般之人均不致有所懷疑，而得確信其為真實之程度者
    ，始得據為有罪之認定，倘其證明尚未達到此一程度，而有
    合理之懷疑存在時，即應諭知無罪之判決；(五)檢察官對於起
    訴之犯罪事實，應負提出證據及說服之實質舉證責任，倘其
    所提出之證據，不足為被告有罪之積極證明，或其指出證明
    之方法，無從說服法院以形成被告有罪之心證，基於無罪推
    定之原則，自應為被告無罪判決之諭知，最高法院分別著有
    30年上字第816 號、30年上字第1831號、40年台上字第86號
    、76年台上字第4986號、92年台上字第128 號判例要旨可資
    參照。
三、公訴人提出之證據：
  (一)被告徐彬、郭勝安之供述。
  (二)證人即被害人蔡李琴之證述。
  (三)證人梁富貴之證述。
  (四)證人賴秀琴之證述。
  (五)證人劉桂宏（綽號神經）之證述。
  (六)失車唯讀案件基本資料1 份及車籍查詢基本資料詳細畫面列
    印2 份。
  (七)警員陳樹成出具之職務報告。
  (八)苗栗縣通霄鎮內湖里2 鄰望姑寮土地公廟附近路口監視錄影
    翻拍照片2 張。
四、程序部分：
  (一)按被告以外之人於審判外之陳述，雖不符第159 條之1 至第
    159 條之4 之規定，而經當事人於審判程序同意作為證據，
    法院審酌該言詞陳述或書面陳述作成時之情況，認為適當者
    ，亦得為證據；當事人、代理人或辯護人於法院調查證據時
    ，知有第159 條第1 項不得為證據之情形，而未於言詞辯論
    終結前聲明異議者，視為有前項之同意，刑事訴訟法第159
    條之5 定有明文；又當事人同意或有同條第2 項依法視為同
    意某項傳聞證據作為證據使用者，實質上即表示有反對詰問
    權之當事人已放棄其反對詰問權，如法院認為適當，不論該
    傳聞證據是否具備刑事訴訟法第159 條之1 至第159 條之4
    所定情形，均容許作為證據（最高法院97年台上字第6715號
    判決意旨參照）。經查：本件下列所引被告以外之人之審判
    外陳述（含言詞及書面陳述），本院於審理中均一一踐行「
    告以要旨」程序，而檢察官、被告在知悉上開證據係審判外
    陳述之情形下，對於各該審判外之陳述，均分別表示「同意
    有證據能力」、「沒有意見」，並未於言詞辯論終結前就證
    據能力聲明異議（見本院卷第163 ～179 頁）；而本院審酌
    該等陳述作成時之情況，認為其證據之取得過程並無瑕疵，
    且與待證事實具有關連性，證明力非明顯過低，而具適當性
    ，是自有證據能力。
  (二)又卷附苗栗縣通霄鎮內湖里2 鄰望姑寮土地公廟附近路口監
    視錄影翻拍照片2 張，係依機器之功能，攝錄實物形貌而形
    成之圖像，並非人類意思表達之言詞或書面陳述，應無傳聞
    法則之適用（最高法院99年台上字第620 號判決意旨參照）
    ；其非實施刑事訴訟程序之公務員因違背法定程序而取得，
    且與待證事實具有關連性，是自有證據能力。
五、實體部分：
  (一)被告之辯解：
    訊之被告徐彬、郭勝安固均坦承：被告徐彬有於98年8 月18
    日凌晨5 時許駕駛車號6795-VS 號自小客車搭載被告郭勝安
    及「勝志」至被害人蔡李琴住處附近，嗣再駕車跟隨「勝志
    」所駕駛之車號2J-6358 號自小客車（廠牌：BMW ，即被害
    人蔡李琴遭竊之車輛）一同至苗栗縣通霄鎮內湖里2 鄰望姑
    寮土地公廟後方香蕉園旁空地，「勝志」並在該處丟棄物品
    之事實，惟均堅決否認有何起訴書所載之加重竊盜犯行：
  1.被告徐彬辯稱：當日我是去臺中藝豪出租套房找「神經」（
    即劉桂宏），離開時因為路不熟，當時「勝志」在「神經」
    住的地方，「神經」叫我們載「勝志」出去讓他幫我們帶路
    ，開到一個T 字路口「勝志」叫我停下來，「勝志」下車往
    後走約50公尺，後來我從後照鏡看到「勝志」好像坐上1 台
    深色車子，然後消失2 、30分鐘，再回來「勝志」就開另1
    台車（廠牌：BMW ）回來，我不知道「勝志」開來的車是偷
    的，這時我因為精神不好，問「勝志」有無可以吸毒的地方
    ，「勝志」就開車帶我們到起訴書所載香蕉園旁空地，「勝
    志」拿吸食器及一點安非他命給我施用，然後「勝志」回到
    車上，幾分鐘後拿著一個紙袋丟棄在空地，當時郭勝安坐在
    副駕駛座，郭勝安從離開「神經」家開始都在睡覺等語。
  2.被告郭勝安辯稱：我從頭到尾都在睡覺、昏睡，我有意識到
    車子有停下來，醒來就在香蕉園，「勝志」有無去偷我不知
    道等語。
  (二)本院之判斷：
    經查，公訴人所舉之積極證據，經核均不足證明被告徐彬、
    郭勝安確有起訴書所載之加重竊盜犯行，理由如下：
  1.被告徐彬、郭勝安之供述：
    此至多僅能證明：(1)被告徐彬、郭勝安於98年8 月18日凌晨
    5 時許曾至被害人蔡李琴住處附近；(2)其後被告徐彬曾駕車
    搭載被告郭勝安跟隨「勝志」所駕駛之車號2J-6358 號自小
    客車（即被害人蔡李琴遭竊之車輛）一同至苗栗縣通霄鎮內
    湖里2 鄰望姑寮土地公廟後方香蕉園旁空地；及(3)被告徐彬
    、郭勝安曾看見「勝志」在上開香蕉園旁空地丟棄物品之事
    實。
  2.證人即被害人蔡李琴之證述、失車唯讀案件基本資料1 份及
    車籍查詢基本資料詳細畫面列印1 份：
    此至多僅能證明被害人蔡李琴之住處門鎖遭破壞、住處內物
    品與其所有之車號2J-6358 號自小客車（廠牌：BMW ）遭人
    竊取，及於苗栗縣通霄鎮內湖里2 鄰望姑寮土地公廟後方香
    蕉園旁空地遭丟棄物品經其認領，確為其住處內失竊物品之
    事實。
  3.證人賴秀琴之證述、車籍查詢基本資料詳細畫面列印1 份：
    此僅能證明車號6795-VS 號自小客車為賴秀琴所有，且平時
    由被告徐彬使用之事實（此情被告徐彬亦不否認）。
  4.證人梁富貴之證述：
  (1)公訴人舉此證據，乃欲證明被告徐彬、郭勝安及「勝志」駕
    車至苗栗縣通霄鎮內湖里2 鄰望姑寮土地公廟後方香蕉園旁
    空地，將竊得之身分證、自小客車駕照、機車駕照、健保卡
    、華南銀行提款卡、郵局提款卡、手錶、刮鬍刀等物丟棄之
    事實。
  (2)惟查，證人梁富貴既於本院中證稱：「那時候是我要上去土
    地公，要換茶水還有點香，我很早的時間，我上去就是看到
    2 個人在那個土地公旁邊放2 部車，我就直接進去，我機車
    停好，他們車就開走了。」、「（問：你剛才說你騎機車和
    那2 台車互相會車，是會車還是說他停著，你騎過去？）他
    們停在我土地公門口那邊，路邊，我騎過去。」、「（問：
    差不多離土地公廟多遠？）差不多100 多公尺。」、「（問
    ：你騎過去的時候看見有人在丟東西？）對，我就立刻報警
    了，我機車停好，我就看他車子轉向哪個方向，他就轉向銅
    鑼，那邊剛好有2 支監視器，剛好那段時間很湊巧。」、「
    （問：你騎機車經過的時候有看到2 台車子，車上有人嗎？
    ）車窗是黑鏡子，看不到，互相會車過的時候，是1 台車，
    站1 個人。」、「（問：你是要騎上去上面拜土地公，經過
    的時候看見2 台車？）對，他車頭方向都轉好要走了。」、
    「（問：那2 台車離土地公約100 公尺，你剛才說你騎過去
    的時候，有看到有人在丟，你看幾個人在丟？）2 個人在那
    裡，到底哪一個丟我也沒注意，因為我還要騎進去，不太清
    楚。」、「（問：你有看見2 個人？）對。」、「（問：你
    有看到2 個人在丟東西，那2 個人互相距離多近？）離一點
    點而已，那條路沒多寬，只留機車能通行的通道，那邊路不
    是很寬，因為我還有種香蕉。」、「（問：他們站的地方離
    那2 台車多遠？）車子旁邊而已。」、「（問：2 個人站在
    車子旁邊？）對。」、「（問：你說看到那2 個人，那2 個
    人站的距離多近？）他們1 人站在1 台車子的旁邊。」、「
    （問：你看到1 個人在丟，還是2 個人在丟？）我沒辦法看
    到很清楚，因為我還要騎機車，還要鑽一個門，鑽他們的車
    子過去，還要再騎進去裡面... 」、「（問：另外1 個人跟
    他的距離，能不能看的到他丟？）他們2 個人應該知道，就
    這邊還有這邊，二邊丟。」、「（問：二邊丟，2 個人丟嗎
    ？）我也不知道，我的香蕉樹下面都是現丟的，那些都還沒
    沾到露水... 」、「（問：你剛剛的意思是說有往2 個地方
    丟嗎？）對，我竹子下這邊比較少，是一些名片另一邊是一
    些證件，那邊東西是比較貴重。」、「（問：跟你確認一下
    ，就是說你看到有人在丟東西的時候，另外1 個人就站在他
    附近，是不是？）也是在旁邊而已。」、「（問：你所謂的
    旁邊大概多遠，走幾步路？）差不多5 、6 步有。」、「（
    問：你的意思是說很近？）2 部車的距離差不多5 、6 步有
    。」、「（問：所以其中1 個人在丟東西的時候，另外1 個
    人就站在距離他5 、6 步的地方是不是？）對。」等語（見
    本院卷第141 至151 頁），足見證人梁富貴於案發當日早晨
    騎機車經過苗栗縣通霄鎮內湖里2 鄰望姑寮土地公廟後方香
    蕉園旁空地時，僅曾看見2 輛車停於路旁，且1 輛車旁各站
    1 人，2 人距離僅約5 、6 步，而其中有人在丟棄物品（惟
    其無法確認是否2 人均有丟棄物品），嗣其並發現上開空地
    有2 處存有遭人丟棄之物品甚明。則依其上開所證，至多亦
    僅能證明被告徐彬、郭勝安及「勝志」於斯時曾將2 輛自小
    客車停在上開空地旁，其3 人中並有2 人各分站1 輛自小客
    車旁，且有人在該處丟棄蔡李琴住處失竊之物品之事實。
  5.苗栗縣通霄鎮內湖里2鄰望姑寮土地公廟附近路口監視錄影
    翻拍照片2張：
    此僅能證明證人梁富貴目睹停在苗栗縣通霄鎮內湖里2 鄰望
    姑寮土地公廟後方香蕉園旁空地之2 輛自小客車車號分別為
    6795-VS 號、2J-6358 號，且於98年8 月18日早上7 時13分
    許，車號6795-VS 號自小客車曾跟隨在車號2J-6358 號自小
    客車後方行駛之事實。
  6.警員陳樹成出具之職務報告：
    此僅能證明本件查獲經過之事實。
  7.證人劉桂宏（綽號神經）之證述：
  (1)公訴人舉此證據，乃欲證明被告徐彬、郭勝安所持之辯解係
    事後卸責之詞，不足採信。
  (2)經查：證人劉桂宏（綽號神經）於偵查中明確證稱：98年
    8 月18日凌晨2 時許，被告徐彬、郭勝安並未至臺中縣大甲
    鎮藝豪出租套房找伊，伊沒有聽過「勝志」這個人，也沒有
    朋友叫做「勝志」，亦未請被告徐彬開車載「勝志」回苗栗
    等語（見偵卷第83、84頁）；嗣於本院中則改稱：伊不敢確
    定被告徐彬、郭勝安於98年8 月18日有無至藝豪出租套房找
    伊，假使當天被告徐彬、郭勝安有去找伊，當場並無叫「勝
    志」之人（或者名字錯了），伊也不確定有無請被告徐彬開
    車載伊朋友離開等語（見本院卷第152 至157 頁）。則其前
    後所述不一，究竟何者為真，實有可疑。惟參以其偵查中證
    述之語氣肯定，而其於本院中之證述則多稱：「想不起來」
    、「忘記了」、「不確定」、「可能有吧」等語，言詞閃爍
    、語氣含糊，諒係受到被告徐彬、郭勝安在場之壓力，其始
    對被告徐彬、郭勝安多所迴護，是本院認證人劉桂宏於偵查
    中所證，應較為可採；其於本院中所證，不足採信。另證
    人連瑞文固於本院中證稱：伊認識被告徐彬及劉桂宏（即「
    神經」），伊98年8 月間曾去找過劉桂宏，當時好像有1 個
    叫勝什麼的、還有Marlboro在場，差不多凌晨離開，離開時
    伊只有看到被告徐彬好像有從那裡跟伊經過進去坐，伊沒看
    到被告郭勝安等語（見本院卷第159 至162 頁）。惟參以被
    告徐彬迭於警詢、偵查中均從未提及「連瑞文」此人，反而
    遲至本院準備程序中（99年12月13日）始具狀載明連瑞文之
    真實姓名及地址並聲請本院傳喚，又證人連瑞文前甫於99年
    4 月9 日送新竹監獄執行，有臺灣高等法院在監在押全國紀
    錄表在卷可稽（見本院卷第135 頁），與被告徐彬之執行機
    關（新竹監獄）相同，則被告徐彬與連瑞文間究有無事先勾
    串證詞之情形，已顯有可疑；況觀之連瑞文於本院中所證之
    內容，倘涉及較細節性之問題時，多言詞迴避、語帶保留（
    如稱：好像、忘記了等語），是本院認證人連瑞文上開所證
    ，應係附和並迴護被告徐彬之詞，亦不足採。則被告徐彬、
    郭勝安此部分所辯，無非係卸飾之詞，自難憑採。
  (3)然被告徐彬、郭勝安關於此部分之辯解縱屬不實，依上開說
    明，仍非有積極證據足以證明其等之加重竊盜犯行，否則不
    能遽為有罪之認定。據此，自不能單憑被告徐彬、郭勝安此
    部分之辯解或屬不實，即遽認被告徐彬、郭勝安確有起訴書
    所載之加重竊盜犯行。
  8.按法院對於被告有利及不利之證據，應一律注意，詳為調查
    ，綜合全案證據資料，依其調查所得之一切直接、間接證據
    ，本於職權定其取捨，依自由心證而為事實之判斷，且此項
    自由判斷職權之運用，應受客觀存在之經驗法則與論理法則
    之支配，非可自由任意為之，倘將各項證據予以割裂，分別
    單獨觀察判斷，即不合於論理法則（最高法院99年度台上字
    第5308號）。經查，本件縱綜合公訴人所舉之上開證據，相
    互參酌剖析，至多亦僅能證明被告2 人曾至被害人蔡李琴住
    處附近、被害人蔡李琴住處物品及上開車號2J-6358 號自小
    客車遭人竊取，及被告徐彬曾駕駛車號6795-VS 號自小客車
    搭載被告郭勝安至上開空地，並與（「勝志」駕駛之）車號
    2J-6358 號自小客車一同停放在該處，且其中有人在該處丟
    棄蔡李琴住處失竊之物品，嗣被告徐彬並駕駛車號6795-VS
    號自小客車搭載被告郭勝安跟隨在車號2J-6358 號自小客車
    後方行駛等事實而已。經核其整體證據之證明力尚無法證明
    被告2 人確有下手行竊，且亦不足以證明：(1)被告2 人與「
    勝志」是否有犯意之聯絡；(2)被告2 人於「勝志」行竊時，
    適在遭竊現場附近，是否有為把風或類此之行為，是自不能
    因被告2 人適在遭竊現場附近，即遽認被告2 人有共同參與
    本件竊案。又縱認被告徐彬曾駕車搭載被告郭勝安至上開空
    地，並與「勝志」駕駛之贓車一同停放在該處，且其中有人
    在該處丟棄蔡李琴住處失竊之物品，嗣被告徐彬並駕車搭載
    被告郭勝安跟隨贓車離去等情，可徵被告2 人或有可能曾持
    有被害人蔡李琴住處遭竊之贓物；惟持有贓物，在社會經驗
    上其原因本非一，倘本件竊案僅係由「勝志」1 人獨自行竊
    ，而其後被告2 人始接觸「勝志」所竊得之上開贓物，衡情
    亦非無可能，是自不能以被告2 人或有可能曾持有贓物，即
    率以推測或擬制之方法，遽認被告2 人確有起訴書所載之加
    重竊盜犯行。此外，上開空地遭人丟棄之贓物，其上亦查無
    可送比對之指紋痕跡，有99年3 月1 日偵查報告1 份在卷可
    稽（見偵卷第26頁），而警方復未進一步調閱被害人蔡李琴
    住處附近相關之監視畫面比對分析，以查明被告徐彬、郭勝
    安是否確有共同參與本件竊案，亦有苗栗縣警察局通霄分局
    99年12月15日函所附職務報告2 份在卷可參（見本院卷第12
    5 至127 頁），可見本件警方之蒐證作為確有不足之處。而
    公訴人依法既應負提出證據及說服之「實質舉證責任」、被
    告則受「無罪推定原則」之保障，則經法院調查證據後，苟
    查無足以證明被告犯罪之積極證據，即應為有利於被告之認
    定。本件公訴人所舉之上開證據，既不足以證明被告2 人確
    有起訴書所載之加重竊盜犯行，則依上開說明，本院自應為
    有利於被告2 人之認定。
六、綜上所述，本件縱使被告2 人涉犯起訴書所載之加重竊盜罪
    嫌疑重大，惟檢警機關既蒐證不足，且公訴人據以起訴被告
    徐彬、郭勝安犯罪所憑之上開證據，於為訴訟上之證明，尚
    不足以說服本院至可得確信其為真實而無合理懷疑存在之程
    度（即尚無法排除僅「勝志」1 人獨自行竊之可能），故基
    於無罪推定之原則，自應為被告徐彬、郭勝安無罪之判決。
七、應適用之法律：
    據上論斷，應依刑事訴訟法第301 條第1 項，判決如主文。
本案經檢察官張文傑到庭執行職務。
中    華    民    國   100    年    2     月    15    日
                  刑事第一庭    審判長法  官  林信旭
                                      法  官  林卉聆
                                      法  官  林大為
以上正本證明與原本無異。
如不服本判決應於收受判決後10日內向本院提出上訴書狀，並應
敘述具體理由。其未敘述上訴理由者，應於上訴期間屆滿後20日
內向本院補提理由書( 均須按他造當事人之人數附繕本) 「切勿
逕送上級法院」。告訴人或被害人如對本判決不服者，應具備理
由請求檢察官上訴，其上訴期間之計算係以檢察官收受判決正本
之日期為準。
                                      書記官  高雙全
中    華    民    國   100    年    2     月    15    日